【裁判字號】    95,交聲更,13
【裁判日期】    950428
【裁判案由】    交管條例聲異
【裁判全文】
臺灣板橋地方法院刑事裁定            95年度交聲更字第13號
原處分機關  交通部公路總局臺北區監理所板橋監理站
異  議  人  甲○○
即受處分人
上列異議人因違反道路交通管理處罰條例案件，對於原處分機關
於民國94年9 月12日所為之板監裁字裁41－A3J717751 號處分，
聲明異議，本院於95年1 月11日以94年度交聲字第1845號裁定後
，異議人不服，提起抗告，經臺灣高等法院於95年2 月27日以95
年度交抗字第140 號裁定將原裁定撤銷，發回本院，本院更為裁
定如下：
    主  文
異議駁回。
    理  由
一、聲明異議意旨略稱：異議人即受處分人於民國94年6 月19日
    經國立臺灣大學醫學院附設醫院診斷患有消化道出血病症，
    異議人於94年7 月5 日17時27分許，行經台北市○○○路11
    號前，因心臟病或併發之身心障礙症吐血、有頭暈身體不適
    之現象，遍尋停車位無著，不得已而將機車停放於身心障礙
    專用停車位，此實為緊急避難，竟為警舉發違規，難以甘服
    ，為此聲明異議，請求撤銷原處分云云。
二、按「汽車駕駛人停車時，有下列情形之一者，處新臺幣六百
    元以上一千二百元以下罰鍰：（第十款）於身心障礙專用停
    車位違規停車。」「第一項第十款應以最高額處罰之。」道
    路交通管理處罰條例第56條第1 項第10款、第2 項前段定有
    明文，而此規定於機車駕駛人違規停放機車亦有適用。而依
    「身心障礙者專用停車位設置管理辦法」第9 條規定：使用
    身心障礙專用停車位者，除掛有專用牌照之車輛外，應將專
    用停車位識別證置於汽車擋風玻璃明顯處或黏貼於機車車首
    以供查核驗證。同辦法第14條復規定：違規占用路邊停車場
    專用停車位者，由交通勤務警察、依法令執行交通稽查任務
    人員或交通助理人員依「道路交通管理處罰條例」第56條規
    定辦理。
三、經查：
（一）異議人即受處分人於94年7 月5 日17時27分許，行經台北
      市○○○路11號前，未領有身心殘障專用停車位識別證，
      將所騎乘HV5-127 機車停放於路邊所設身心障礙者專用停
      車位，而為臺北市政府警察局交通警察大隊當場移置代管
      ，並於同年月8 日以北市警交大字第A3J717751 號舉發違
      反道路交通管理事件通知單，認其違反道路交通管理處罰
      條例第56條第1 項第10款規定而加以舉發等情，為異議人
      所不爭執，並有上述舉發通知單、臺北市政府交通局妨礙
      交通車輛移置保管費付費收據影本、舉發照片在卷可憑，
      堪信為真實。
（二）至異議人雖以其係心臟病或併發之身心障礙症吐血、有頭
      暈身體不適之現象，遍尋停車位無著，不得已而將機車停
      於身心障礙專用停車位，實為緊急避難等語置辯。然依異
      議人所提國立臺灣大學附設醫院94年6 月24日診斷證明書
      影本所載，異議人係於94年6 月17日因「消化道出血」至
      該院急診，同月日住院、同月19日接受檢查，同月24日出
      院，醫囑宜於門診持續追蹤治療。從而，異議人雖曾有「
      消化道出血」疾症，但已於94年6 月24日出院，僅須接受
      門診追蹤治療，異議人謂其於94年7 月5 日17時27分許，
      在行經台北市○○○路11號前，因心臟病或併發之身心障
      礙症吐血、有頭暈身體不適之現象，遍尋停車位無著，不
      得已而將機車停放於身心障礙專用停車位乙節，顯無證據
      足以證明，核其行為不能援引「緊急避難」之法理而豁免
      裁罰。再者，可否以「消化道出血」之病症領取身心障礙
      手冊及身心障礙者專用車位停車證，本應由異議人向戶籍
      所在地主管社會局提出申請，在未領得該專用停車位停車
      證並依法懸掛或張貼前，依前述「身心障礙者專用停車位
      設置管理辦法」規定，並為使國家便利身心障礙者使用汽
      （機）車之社會福利政策得在符合公平性原則之情況下貫
      徹施行，機車駕駛人當不能憑一己之私需而任意將機車停
      放於身心殘障者專用停車位。
（三）綜上所述，異議人主張其違規停放機車於身心障礙者專用
      停車位係出於不得已之緊急避難行為，查無實據，而其違
      規停放機車行為事實明確，原處分機關援引道路交通管理
      處罰條例第56條第1 項第10款、第2 項前段規定，對異議
      人裁處罰鍰新臺幣1200元，於法並無違誤或不當之處，本
      件異議為無理由，應予駁回。
據上論斷，爰依道路交通案件處理辦法第19條，裁定如主文。
中    華    民    國    95    年    4     月    28    日
                        交通法庭法  官    陳恆寬
以上正本證明與原本無異。
如不服本裁定應於送達後5 日內向本院提出抗告狀。
                                書記官    許志豪
中    華    民    國    95    年    4     月    28    日


司法院資訊處製作；財團法人民間司法改革基金會備份。
